最高法院刑事判決              一○○年度台非字第二六八號
上  訴  人  最高法院檢察署檢察總長
被      告  鄭尊宇
上列上訴人因被告違反毒品危害防制條例案件，對於台灣台南地
方法院中華民國九十七年十二月二日（非常上訴書誤繕為二十一
日）第一審確定判決（九十七年度訴字第一二九二號，起訴案號
：台灣台南地方法院檢察署九十七年度毒偵字第一二六一、一三
五八號），認為部分違法，提起非常上訴，本院判決如下：
    主  文
原判決關於主刑部分撤銷。
鄭尊宇施用第一級毒品，處有期徒刑玖月；又施用第二級毒品，
處有期徒刑肆月；又施用第一級毒品，處有期徒刑拾壹月；又施
用第二級毒品，處有期徒刑伍月。應執行有期徒刑壹年肆月。
    理  由
非常上訴理由稱：「一、按判決不適用法則或適用不當者，為違
背法令，刑事訴訟法第三百七十八條定有明文。又刑法第四十七
條規定，受徒刑之執行完畢，或一部之執行而赦免後，五年以內
故意再犯有期徒刑以上之罪者，為累犯。另數罪併罰案件之執行
完畢，係指數罪定其應執行之刑，已將該應執行之刑執行完畢而
言，若其中一罪之有期徒刑先執行期滿，嗣法院依檢察官之聲請
，以裁定定其數罪之應執行之刑確定後，其在未裁定前已先執行
之罪，因嗣後合併他罪定應執行刑之結果，檢察官所換發之執行
指揮書，係執行應執行刑，其前已執行之有期徒刑部分，僅應予
以扣除，不能認已執行完畢（最高法院八十三年度台上字第五五
七八號、八十四年度台非字第二八四號、九十五年度台非字第三
二○號、九十九年度台非字第三○一號判決參照）。二、本件經
查被告鄭尊宇前於民國九十三年中旬某日至同年九月十三日間，
因違反毒品危害防制條例案件，經台灣台南地方法院於九十三年
十二月二十九日，以九十三年度簡上字第二三九號判決，判處有
期徒刑十月確定（下稱前案），於九十五年三月三十一日執行完
畢，翌日出監。嗣於一○○年二月十一日，經台灣台南地方法院
以一○○年度聲減字第四號裁定，減為有期徒刑五月，並與被告
於八十八年間起所犯，經最高法院以九十七年度台上字第九三六
號判處有期徒刑八年確定之毒品危害防制條例案件（下稱後案）
，定應執行有期徒刑八年四月確定。上開案件經台灣台南地方法
院檢察署檢察官，以一○○年度執減更午字第二一號指揮執行，
刑期自九十七年十月五日起至一○五年三月十四日止，有該指揮
書、台灣高等法院被告前案紀錄表、刑案資料查註紀錄表、矯正
簡表及上開裁定書等可稽。揆之首揭說明，被告所犯前案，形式
上雖於九十五年三月三十一日執行完畢，惟嗣因再與後案合併定
應執行刑，而於一○五年三月十四日始能執行完畢，前案已執行
之有期徒刑部分，僅應予扣除而不能認為於九十五年三月三十一
日已執行完畢，而本案被告之犯罪日期為九十七年五月十日凌晨
二時五十分許為警採尿前之二十六小時內之某時、九十七年五月
五日晚上八時許、九十七年五月二十一日晚上八時許、九十七年
五月二十三日下午三時二十一分許為警採尿前之九十六小時內之
某時，被告尚未執行完畢，自不構成累犯，詎原判決不察，誤為
累犯，依累犯論處並加重其刑，其判決自屬違背法令（最高法院
一○○年度台上字第一七四號判決參照）。三、案經確定，且於
被告不利，爰依刑事訴訟法第四百四十一條、第四百四十三條提
起非常上訴，以資糾正。」等語。
本院按：受徒刑之執行完畢，或一部之執行而赦免後，五年以內
故意再犯有期徒刑以上之罪者，為累犯，加重本刑至二分之一，
刑法第四十七條第一項定有明文。又被告犯應併合處罰之數罪，
經法院以判決或裁定定其數罪之應執行刑確定者，該數罪是否執
行完畢，均以所定之執行刑全部執行完畢為斷。其在定執行刑前
已先執行之有期徒刑之罪，因嗣後與他罪合併定執行刑，而由檢
察官換發執行指揮書執行應執行刑者，其前已執行之有期徒刑部
分，僅應予扣除，不能認為已執行完畢。被告鄭尊宇在前案所犯
之施用第二級毒品罪，雖於九十五年三月三十一日經檢察官執行
完畢，但其於八十八年間另犯後案之販賣第二級毒品罪，經台灣
高等法院台南分院以九十六年度重上更(三)字第二○三號判決判處
有期徒刑八年，並經本院以九十七年度台上字第九三六號判決駁
回上訴而確定；嗣上開施用第二級毒品罪因合於中華民國九十六
年罪犯減刑條例之減刑條件，經台灣台南地方法院於一○○年二
月十一日以一○○年度聲減字第四號裁定減為有期徒刑五月，並
與前揭販賣第二級毒品罪定執行刑為有期徒刑八年四月確定，由
台灣台南地方法院檢察署檢察官以一○○年度執減更午字第二一
號指揮書，指揮執行，於扣除前案已執行完畢之有期徒刑，所餘
刑期，應自九十七年十月五日起，至一○五年三月十四日始執行
期滿，有台灣高等法院被告前案紀錄表、本院九十七年度台上字
第九三六號判決、台灣高等法院台南分院九十六年度重上更(三)字
第二○三號判決、台灣台南地方法院九十三年度簡上字第二三九
號判決及前開裁定等影本可稽。則本件被告於九十七年五月十日
凌晨二時五十分許為警採尿前之二十六小時內某時及同年月二十
一日晚上八時許，各施用第一級毒品海洛因一次，暨於九十七年
五月五日晚上八時許及同年月二十三日下午三時二十一分許為警
採尿前之九十六小時內某時，各施用第二級毒品甲基安非他命一
次時，前案所處之有期徒刑，尚未執行完畢，自不成立累犯，原
判決就本件被告所犯施用第一、二級毒品各二罪，均依累犯規定
予以論科並加重其刑，即有判決適用法則不當之違背法令。案經
確定，且不利於被告，非常上訴意旨執以指摘，洵有理由。爰將
原判決關於主刑部分撤銷，另行判決如主文第二項所示，以資救
濟。
據上論結，應依刑事訴訟法第四百四十七條第一項第一款但書，
毒品危害防制條例第十條第一項、第二項，刑法第十一條前段、
第五十一條第五款，判決如主文。
中    華    民    國  一○○  年    九    月   十五   日
                      最高法院刑事第三庭
                          審判長法官  謝  俊  雄  
                                法官  陳  世  雄  
                                法官  魏  新  和  
                                法官  徐  文  亮  
                                法官  吳  信  銘  
本件正本證明與原本無異
                                      書  記  官  
中    華    民    國  一○○  年    九    月   十九   日
                                                       s
附錄：本件論罪法條
毒品危害防制條例第十條
施用第一級毒品者，處六月以上五年以下有期徒刑。
施用第二級毒品者，處三年以下有期徒刑。